臺灣臺北地方法院刑事判決　　　　　　　95年度易字第2666號
公　訴　人　臺灣臺北地方法院檢察署檢察官
被　　　告　甲○○
上列被告因誣告案件，經檢察官聲請簡易判決處刑（九十五年度
偵緝字第二五一八號），本院認不宜以簡易判決處刑，改依通常
程序審理，本院合議庭依被告於準備程序進行中為有罪之陳述，
裁定由受命法官獨任進行簡式審判程序審理後，判決如下：
    主  文
甲○○未指定犯人，而向該管公務員誣告犯罪，處拘役貳拾日，
如易科罰金，以銀元參佰元即新臺幣玖佰元折算壹日。緩刑貳年
。
    事  實
一、甲○○林玉雪為夫妻，其明知其以林玉雪名義所簽發之票號
    AC0000000號、發票日民國九十四年五月三十一日、
    面額新臺幣（下同）十萬六百元、付款人為陽信商業銀行（
    下稱陽信銀行）南京分行之支票，係交付予蔡聯村以充貨款
    ，然因該支票上之印章模糊，蔡聯村即交由胡一中持之交還
    甲○○重新用印，並未遺失，竟因意圖規避付款責任，乃基
    於未指定犯人誣告之犯意，於九十四年二月底、三月初某日
    ，在其所經營設於臺北市松山區○○○路○段二五０巷十八
    弄二之一號一樓之千寶盒餐店，向蔡聯村謊稱該支票遺失，
    利用不知情之蔡聯村去掛失止付該支票，蔡聯村遂於九十四
    年五月十一日填寫遺失票據申報書向臺灣票據交換所申報該
    紙票據遺失，請求警察機關協助偵查不特定人涉犯侵占遺失
    物罪嫌。嗣甲○○持該票據向劉文璋調借款項，經劉文璋持
    該支票於九十五年一月二日提示付款遭拒，並由臺灣票據交
    換所函送臺北市政府警察局內湖分局協助偵查侵占遺失物罪
    嫌，始悉上情。
二、案經臺北市政府警察局內湖分局報告臺灣臺北地方法院檢察
    署檢察官聲請簡易判決處刑，本院認不宜以簡易判決處刑，
    改依通常程序審理，本院合議庭依甲○○於準備程序進行中
    為有罪陳述，裁定由受命法官獨任進行簡式審判程序審理。
    理  由
一、訊據被告甲○○就前揭犯罪事實於偵審中均自白不諱（見本
    院卷第十九至二一頁、偵緝卷第十八、十九頁），核與證人
    蔡聯村、胡一中、劉文璋證詞大致相符（見偵卷第四至六、
    十三至十七、四四、四五、六二、六三頁），並有上述支票
    、票據掛失止付通知書、遺失票據申報書等在卷可資佐證（
    見偵卷第二十至二三頁），足認被告前開任意性自白確與事
    實相符，故本件事證明確，被告犯行已堪認定，應依法論科
    。
二、查被告行為後，刑法業於九十四年二月二日修正公布，九十
    五年七月一日起施行，其中第五十六條關於連續犯之規定已
    刪除，並修正第二條、第二十八條、第三十三條、第三十八
    條、第四十一條、第四十二條、第五十五條及第七十四條等
    規定。按行為後法律有變更者，適用行為時之法律，但行為
    後之法律有利於行為人者，適用最有利於行為人之法律，修
    正後刑法第二條第一項定有明文。此條規定係規範行為後法
    律變更所生新舊法律比較適用之準據法，本身尚無新舊法比
    較之問題，於新法施行後，應一律適用新法第二條第一項之
    規定，為「從舊從輕」之比較，先予敘明。再按本次法律變
    更，比較時應就罪刑有關之共犯、未遂犯、想像競合犯、牽
    連犯、連續犯、結合犯，以及累犯加重、自首減輕暨其他法
    定加減原因（如身分加減）與加減例等一切情形，綜其全部
    罪刑之結果而為比較（最高法院九十五年五月二十三日九十
    五年度第八次刑庭會議決議參照）。經查：
（一）刑法第四十一條第一項前段關於易科罰金之規定，修正前
      規定：「犯最重本刑為五年以下有期徒刑以下之刑之罪，
      而受六個月以下有期徒刑或拘役之宣告，因身體、教育、
      職業、家庭之關係或其他正當事由，執行顯有困難者，得
      以一元以上三元以下折算一日，易科罰金」，修正後規定
      ：「犯最重本刑為五年以下有期徒刑以下之刑之罪，而受
      六個月以下有期徒刑或拘役之宣告者，得以新臺幣一千元
      、二千元或三千元折算一日，易科罰金」，比較修正前、
      後之法律，以修正前之法律較有利於被告。
（二）綜上，依整體比較之結果，以舊法對於被告較為有利，爰
      依修正後刑法第二條第一項前段之規定，適用行為時即修
      正前刑法第四十一條第一項前段之規定及修正前罰金罰鍰
      提高標準條例第二條之規定予以處斷。
三、核被告所為，係犯刑法第一百七十一條第一項之未指定犯人
    誣告罪。被告利用不知情之成年友人蔡聯村遂行未指定犯人
    誣告犯行，為間接正犯。被告於所未指定犯人誣告之本案案
    件裁判確定前，於偵審中自白前開未指定犯人誣告犯行，應
    依刑法第一百七十二條規定減輕其刑（最高法院六十六年第
    五次刑庭總會決議參照）。爰審酌被告犯罪動機係因一時失
    慮、未指定犯人誣告之犯罪手段、平日品行良好、犯罪所生
    之危害及犯罪後尚知坦認犯行而悔意甚深之態度等一切情狀
    ，判處如主文所示之刑，並諭知易科罰金之折算標準，以示
    懲儆。此外被告未曾受有期徒刑以上刑之宣告，有臺灣高等
    法院被告前案紀錄表乙件在卷可稽（見本院卷第二二、二三
    頁），經此教訓後，應知警惕，當無再犯之虞，且參酌被告
    並已捐款二萬元予財團法人創世福利基金會，本院因認對其
    所宣告之刑，以暫不執行為適當，爰併予宣告緩刑二年，以
    勵自新。
據上論斷，應依刑事訴訟法第四百五十二條、第二百七十三條之
一第一項、第二百九十九條第一項前段，刑法第二條第一項前段
、第一百七十一條第一項、第一百七十二條、第七十四條第一項
第一款，修正前刑法第四十一條第一項前段，刑法施行法第一條
之一，修正前罰金罰鍰提高標準條例第二條，現行法規所定貨幣
單位折算新臺幣條例第二條，判決如主文。
本案經檢察官戴文亮到庭執行職務。
中　　華　　民　　國　　96　　年　　3 　　月　 　9　　日
                    刑事第十四庭法  官  劉煌基
以上正本證明與原本無異。
如不服本判決，應於判決送達後十日內向本院提出上訴狀 (應抄
附繕本)。
                                書記官  陳豪達
中　　華　　民　　國　　96　　年　　3 　　月　 　9　　日
附錄論罪法條：
中華民國刑法第171條
（未指定犯人誣告罪）
未指定犯人，而向該管公務員誣告犯罪者，處 1 年以下有期徒刑
、拘役或3 百元以下罰金。
未指定犯人，而偽造、變造犯罪證據，或使用偽造、變造之犯罪
證據，致開始刑事訴訟程序者，亦同。
